【裁判字號】    95,聲判,28
【裁判日期】    951222
【裁判案由】    聲請交付審判
【裁判全文】
臺灣桃園地方法院刑事裁定              95年度聲判字第28號
聲  請  人  甲○○
聲請代理人  陳俊隆律師
被      告  鍾萬相
                      號
上列聲請人因聲請交付審判案件，不服臺灣高等法院檢察署檢察
長以九十五年度上聲議字第二五五八號駁回聲請再議之處分（原
不起訴處分案號：臺灣桃園地方法院檢察署九十五年度偵字第三
○七三號），聲請交付審判，本院裁定如下：
    主  文
聲請駁回。
    理  由
一、按新修正刑事訴訟法第二百五十八條之一規定告訴人得向法
    院聲請交付審判，係新增對於「檢察官不起訴或緩起訴裁量
    權」制衡之一種外部監督機制，法院僅就檢察官所為不起訴
    或緩起訴之處分是否正確加以審查，以防止檢察機關濫權，
    依此立法精神，同法第二百五十八條之三第三項規定法院審
    查聲請交付審判案件時「得為必要之調查」，其調查證據之
    範圍，自應以偵查中曾顯現之證據為限；而同法第二百六十
    條對於不起訴處分已確定或緩起訴處分期滿未經撤銷者得再
    行起訴之規定，其立法理由說明該條所謂不起訴處分已確定
    者，包括「聲請法院交付審判復經駁回者」之情形在內，是
    前述「得為必要之調查」，其調查證據範圍，更應以偵查中
    曾顯現之證據為限，不得就告訴人新提出之證據再為調查，
    亦不得蒐集偵查卷以外之證據，否則，將與刑事訴訟法第二
    百六十條之再行起訴規定，混淆不清，亦將使法院兼任檢察
    官而有回復「糾問制度」之虞；且法院裁定交付審判，即如
    同檢察官提起公訴使案件進入審判程序，是法院裁定交付審
    判之前提，必須偵查卷內所存證據已符合刑事訴訟法第二百
    五十一條第一項規定「足認被告有犯罪嫌疑」檢察官應提起
    公訴之情形，亦即該案件已經跨越起訴門檻，否則，縱或法
    院對於檢察官所認定之基礎事實有不同判斷，但如該案件仍
    須另行蒐證偵查始能判斷應否交付審判者，因交付審判審查
    制度並無如同再議救濟制度得為發回原檢察官續行偵查之設
    計，法院仍應依同法第二百五十八條之三第二項前段規定，
    以聲請無理由裁定駁回，合先敘明。
二、本件聲請人即告訴人甲○○以被告鍾萬相涉犯詐欺罪嫌，向
    臺灣桃園地方法院檢察署檢察官提出告訴，經該署檢察官為
    不起訴處分後（九十五年度偵字第三○七三號），聲請人對
    之聲請再議，經臺灣高等法院檢察署檢察長於民國九十五年
    六月二十日以九十五年度上聲議字第二五五八號處分書認聲
    請人再議無理由而駁回再議。前開臺灣高等法院檢察署之處
    分書於九十五年七月五日合法送達後，聲請人於九十五年七
    月十七日以陳俊隆律師為代理人向本院聲請交付審判，經本
    院受理在案，程序上並無不合，合先敘明。
三、聲請交付審判意旨略以：被告向聲請人借款共計新臺幣一千
    四百五十萬元，雖陳稱將用於賽鴿、賽狗等項，惟被告於取
    得上開借款後，有將之部分款項挪為私用，侵吞入己，顯見
    被告於借款之初，早有預謀詐騙聲請人之意。雖不起訴處分
    書理由謂：聲請人事後仍陸續借款於被告，顯見聲請人係經
    多方評估，被告並無對之施以詐術，惟此實係因被告均向聲
    請人表示，先前借款均已損失，需要再挹注資金，利用人性
    不甘損失之弱點，持續詐騙被害人。雖證人曹戊辰證稱被告
    曾返還借款予聲請人，惟尚難憑此推論本案係民事借款，況
    聲請人損失千萬，被告拿出部分款項償還，聲請人豈有不接
    受之理? 且被告住居豪宅，出入有百萬名車代步，聲請人於
    九十四年八月十五日晚上七點至被告住處商談，尚遭被告暴
    力相向，益見其所為係屬詐欺犯行，本件顯非單純民事上債
    務不履行，為此聲請交付審判。
三、本院經查：
  (一)被告自九十三年間起，陸續以其有養殖賽犬、賽鴿參與比賽
    ，競賽冠軍即可獲得大筆獎金為由，向告訴人借款，迄九十
    四年七月止，總計借款一千四百五十萬元等情，業據被告於
    警詢、檢察官偵查中供承在卷，核與聲請人於檢察官偵查中
    所述相符。而被告確有從事養殖賽犬行業乙節，除據被告供
    陳在卷外，證人曹戊辰於檢察官訊問時亦證稱：其自九十三
    年年底迄九十四年七月二十九日，確有受被告僱用為其訓練
    賽犬等語明確。
  (二)而就聲請人何以借款予被告乙節，訊之聲請人於偵查中已明
    確陳稱：「（問：鍾萬相跟你借錢的時候，是否知道他的工
    作性質?） 答：鬥狗、賽狗，他也有帶我去看他家的鴿子」
    及「（問：鍾萬相每次跟你借錢，有無說何時還錢?） 答：
    他說如果贏錢，就一次把錢還給我」等語，是足證被告於向
    聲請人借款之際，已告知所借款項係做何事，並帶同聲請人
    至其工作場所查看，再者，被告亦已告知聲請人倘有贏得金
    錢，將會償還向聲請人所借款項等情。是由聲請人前揭所述
    可知，聲請人其於借款之初，即已明瞭被告之工作性質及還
    款能力、方式等項，亦即其之所以相信被告，並非被告有任
    何積極誇耀、消極隱飾其債信之情形，而係因相信其自己之
    判斷之結果，並非被告對其施以詐術而然，綜上所述，聲請
    人自無任何陷於錯誤可言。至聲請人再三指稱：被告向其借
    得之款項，並未用於賽鴿、賽狗，而係挪作他用云云，然此
    部分聲請人並未提出任何證據以實其說；再者，被告確有於
    九十四年八月間，毀損聲請人錄音筆，就此部分犯行檢察官
    亦已於九十五年一月十日向本院聲請簡易判決處刑，惟被告
    於九十四年八月間有毀損聲請人錄音筆之舉，實不足以推論
    被告於九十三年間向聲請人借款之際，有何施用詐術之犯行
    。
  (三)綜上所述，本件聲請人指訴被告涉有詐欺罪嫌，經偵查後，
    原不起訴及駁回再議處分書認被告犯罪嫌疑不足，就其認定
    事實及所憑之證據，均已詳加調查，並敘明其理由，且論證
    理由亦無違反經驗法則、論理法則或其他證據法則之處。聲
    請意旨指摘原檢察官採證有誤或未盡調查能事，聲請交付審
    判為無理由，應予駁回。
七、據上論斷，爰依刑事訴訟法第二百五十八條之三第二項前段
    ，裁定如主文。
中    華    民    國    95    年    12    月    22    日
                        臺灣桃園地方法院刑事第十庭
                                審判長法  官  江德民
                                      法  官  許炎灶
                                      法  官  柯姿佐
以上正本證明與原本無異。
如不服本裁定，應於裁定送達後5 日內向本院提出抗告狀。
                                      書記官  蔡紫凌
中    華    民    國    95    年    12    月    27    日


司法院資訊處製作；財團法人民間司法改革基金會備份。
